【裁判字號】    90,交抗,27
【裁判日期】    900720
【裁判案由】    聲明異議
【裁判全文】
臺灣高等法院臺南分院刑事裁定          九十年度交抗字第二七號  Ａ
      抗  告  人  甲  ○  ○
右列抗告人因違反道路交通管理處罰條例案件，不服中華民國九十年三月廿二日台灣
台南地方法院交通法庭裁定（九十年度交聲字第五七號）提起抗告，本院裁定如左：
      主      文
抗告駁回。
      理      由
一、抗告意旨略以：抗告人於民國（下同）八十九年十二月十五日凌晨二時許，駕駛
    五Ｋ－六四四六號小客車，行經台一線省道大湖段時，因遭砂石車司機恐嚇，心
    生害怕，遂向高雄縣警察局湖內分局報案，惟值班員警非但未受理，卻強逼抗告
    人實施酒精測試，再以抗告人違反道路交通管理處罰條例第卅五條第一項第一款
    規定，舉發抗告人。然抗告人並非駕駛車輛行駛中被攔查，而施以酒測，要無違
    規事實。且依警方所憑事實，處罰抗告人，理由薄弱。為此提起抗告，請求撤銷
    原裁定云云。
二、按汽車駕駛人駕駛汽車酒精濃度過量者，處新台幣六千元以上一萬二千元以下罰
    鍰，並當場禁止其駕駛，及吊扣其駕駛執照六個月並記違規點數三點，道路交通
    管理處罰條例第卅五條第一項第一款、第六十三條第一項第三款分別定有明文。
    次查行政機關依法有主動作成行政行為之權限與任務，與法院係被動、事後就具
    體爭執事件，適用法規，作成裁判之性質，並不相同。故前者不受「不告不理」
    原則拘束。直言之，行政機關作成行政行為，在不違反法令規定情況下，即可主
    動為之，不以經聲請為必要。況依道路交通管理處罰條例第七條第一項規定，道
    路交通管理之「稽查、違規紀錄」，明文規定「由交通勤務警察，或依法令執行
    交通稽查任務人員執行之」，並未限定須由民眾舉發或警察現場臨檢查獲者為必
    要。故依法執行交通稽查任務人員發覺有違反道路交通管理條例情事時，自得逕
    行稽查並作成違規紀錄。
三、經查抗告人於八十九年十二月十五日淩晨二時許，駕駛五Ｋ─六四四六號小客車
    ，行駛台一線省道大湖段，於行抵湖內鄉○○路○段二九○號前，為警查獲酒後
    駕車等情，有高雄縣警察局舉發違反道路交通管理事件通知單、酒精測試表各一
    紙在卷可考。且抗告人於抗告狀及原審異議狀聲稱：伊原係行駛於台一線省道大
    湖段，因遭砂石車司機恐嚇，心生害怕，遂向湖內分局報案，惟值班員警非但未
    受理，卻強逼抗告人實施酒精測試；伊報案時，係先將車停妥，並非被警攔查停
    車，而施酒測等語（詳本院卷第六頁、原審卷第三至四頁）。由此觀之，顯見抗
    告人確曾酒後駕車行駛於台一線省道大湖段。故抗告人飲酒過量違規駕車等情，
    核屬事實。依此台南監理站依道路交通管理處罰條例第卅五條第一項第一款規定
    ，裁處抗告人罰鍰六千元，併吊扣駕駛執照六個月，要無不合。本院經核原裁定
    駁回抗告人之異議，其認事用法，均無不當，抗告意旨指摘原裁定不當，為無理
    由，應予駁回。
四、至抗告人指該管警察對其於路上遭大卡車司機恐嚇，未加受理，卻強逼抗告人實
    施酒測等情，所涉為行政機關對人民請求作為義務之違反，或公務員執法是否過
    當之問題，與本件抗告人交通違規事件，係屬二事。抗告人如不服該管警察所為
    舉措，或可循申訴管道向警方提出申訴；如有權益受損，亦可循行政救濟程序，
    請求救濟。要均與本件抗告人交通違規無涉，顯非普通法院所得置喙，自不得於
    此交通違規事件救濟程序中，聲明不服，併此序明。
五、據上論斷，依道路交通管理處罰條例第八十九條，刑事訴訟法第四百十二條，裁
    定如主文。
中    華    民    國      九十      年      七      月      二十        日
                                  臺灣高等法院臺南分院刑事第五庭
                                      審判長法官  茆    臺    雲
                                            法官  李    文    福
                                            法官  董    武    全
右正本證明與原本無異。
不得再抗告。
                                      法院書記官  黃    全    忠
中    華    民    國      九十      年      七      月      二十五      日


司法院資訊處製作；財團法人民間司法改革基金會備份。
